【裁判字號】    85,台上,2491
【裁判日期】    850523
【裁判案由】    違反麻醉藥品管理條例
【裁判全文】
最高法院刑事判決                              八十五年度台上字第二四九一號
    上  訴  人  台灣高等法院檢察署檢察官
    上 訴人 即
    被      告  甲○○
右上訴人等因被告違反麻醉藥品管理條例案件，不服台灣高等法院中華民國八十四年
八月九日第二審判決（八十四年度上訴字第三二○四號，起訴案號：台灣新竹地方法
院檢察署八十四年度偵字第一八七二號），提起上訴，本院判決如左：
    主  文
原判決撤銷，發回台灣高等法院。
    理  由
本件原判決認定上訴人即被告甲○○與彭志民（未經起訴）係同學關係，被告基於幫
助彭志民非法販賣化學合成麻醉藥品安非他命（下稱安非他命）圖利之概括犯意，先
於民國（下同）八十四年二月十一日晚上十一時許，在新竹市○○路香雞城前，將彭
志民所交予之安非他命，以新台幣（下同）五千元之價格，非法販賣予綽號「小胖」
者，彭志民再從上開五千元中抽取五百元予被告作為傭金圖利。被告又於八十四年二
月十三日下午三時三十分許，在新竹市○○路中興百貨公司前，欲將彭志民所交予之
安非他命毛重○‧七公克，擬以一千元之價格，非法販賣予綽號「菜莆」者時即為警
查獲而未遂，並扣得上開安非他命毛重○‧七公克等情。因而維持第一審論處被告共
同連續非法販賣化學合成麻醉藥品罪刑之判決，駁回被告在第二審之上訴，固非無見
。
惟查：(一)、被告之自白，不得作為有罪判決之唯一證據，仍應調查其他必要之證據，
以察其是否與事實相符，刑事訴訟法第一百五十六條第二項定有明文。又當事人在審
判期日前，或審判期日，聲請調查之證據，如法院未予調查，又未認其無調查之必要
，以裁定駁回之，亦未於判決理由內予以說明，其所踐行之訴訟程序，自難謂非違法
。原判決認定被告甲○○有前述販賣安非他命犯行，係以被告之自白為其主要論據，
但查原審並未傳訊共犯彭志民以查被告之自白是否與事實相符，且被告於原審亦已具
狀聲請傳訊彭志民，原審雖曾傳喚，惟彭志民因遷移住址，傳喚未著後，原審未查明
新址再予傳喚，又未以裁定駁回其聲請，復未於判決內說明無再予傳喚必要之理由，
自有可議。(二)、認定犯罪事實所憑之證據，雖不以直接證據為限，間接證據亦包括在
內；然而無論直接或間接證據，其為訴訟上之證明，必須於通常之人均不致有所懷疑
，得確信為真實之程度者，始得據之為被告有罪之認定。倘其證明尚未達到此一程度
，而有其他合理之懷疑存在時，審理事實之法院若就此項合理之懷疑，未能為必要之
說明者，仍不能為被告有罪之判斷。就非法販賣化學合成麻醉藥品（安非他命）之犯
罪而言，必須能證明行為人所販賣之物品係屬於化學合成麻醉藥品類（安非他命）始
足當之。至其是否屬於麻醉藥品，則須經嚴格之證明。原判決以經警當場在被告身上
查扣之○‧七公克安非他命，為認定被告有共同販賣安非他命犯行之論據之一。但查
該扣案之○‧七公克物品，其所含成分為何﹖卷內並無任何證據資料，可供審認，原
審亦迄未將該所謂「安非他命」之扣押物，送請鑑定其成分。是以縱被告有共同販賣
該所謂「安非他命」情事，但所販賣之標的物是否確為化學合成麻醉藥品類之安非他
命，仍有疑問。原審未作進一步之調查，竟以為節省訴訟程序勞費為由，認毋庸送鑑
定，遽行論處被告非法販賣化學合成麻醉藥品（安非他命）罪刑，有嫌速斷，難謂適
法。檢察官及被告上訴意旨指摘原判決為違背法令，尚非全無理由，應認有發回更審
之原因。
據上論結，應依刑事訴訟法第三百九十七條、第四百零一條，判決如主文。
中      華      民      國    八十五    年      五      月    二十三    日
                              最高法院刑事第六庭
                                  審判長法官  董  明  霈
                                        法官  楊  商  江
                                        法官  賴  忠  星
                                        法官  陳  炳  煌
                                        法官  張  淳  淙
      右正本證明與原本無異
                                              書  記  官
中      華      民      國    八十五    年      五      月    二十七    日


司法院資訊處製作；財團法人民間司法改革基金會備份。
